【裁判字號】    98,交聲,1453
【裁判日期】    980617
【裁判案由】    交管條例聲異
【裁判全文】
臺灣板橋地方法院交通事件裁定        98年度交聲字第1453號
原處分機關  交通部公路總局臺北區監理所蘆洲監理站
異  議  人
即受處分人  甲○○
上列異議人因違反道路交通管理處罰條例案件，對於交通部公路
總局臺北區監理所蘆洲監理站九十八年六月三日所為之北監蘆字
第裁四六－一ＡＤ六六四六一０號裁決處分（原舉發案號：臺北
市政府交通局北市交停字第一ＡＤ六六四六一０號）聲明異議，
本院裁定如下：
    主  文
異議駁回。
    理  由
一、原處分意旨略以：異議人即受處分人甲○○於民國（下同）
    九十八年三月二十日十四時四十七分許，將其所有之車牌號
    碼八０二－ＤＤＤ號普通重型機車，停放於臺北市○○路五
    十四號之一前之汽車停車格，因「停車車種不依規定」違規
    ，由臺北市停車管理工程處交通助理員稽查後，為臺北市政
    府交通局以北市交停字第一ＡＤ六六四六一０號舉發違反道
    路交通管理事件通知單（下稱舉發通知單）逕行舉發，原處
    分機關遂依道路交通管理處罰條例第五十六條第一項第九款
    及違反道路交通管理事件統一裁罰基準表之規定，裁處罰鍰
    新臺幣（下同）六百元。
二、異議意旨略以：異議人於九十八年三月二十日十四時四十七
    分許，確有將其所有之車牌號碼八０二－ＤＤＤ號普通重型
    機車，停放於臺北市○○路五十四號之一前之汽車停車格內
    ，惟係因臺北市○○路商家繁多，前往洽公民眾多將車輛隨
    處停放，佔滿人行道、走道，影響人行道及走道往來交通，
    異議人為避免造成用路人之不便，於考量再三後，始決定將
    所騎乘之機車整齊停放於汽車停車格一角，雖然停車車種不
    符是屬實，但比起紅線停車、人行道亂停秩序許多，竟遭臺
    北市停車管理工程處取締，在考量上開路段車輛往來、停放
    頻繁，機車停車格又嚴重不足之情況下，道路交通管理處罰
    條例第五十六條第一項第九款之規定適用於此路段顯過於嚴
    苛，此條規定之適用應因地制宜；又臺北市停車管理工程處
    回函異議人，稱異議人機車停放之位置影響小型車輛用路人
    之權益，又稱該路段並無標誌相關設施，倘強行取締其他車
    輛恐有爭議等語，此回函明顯可見停管處偏頗認定併排停車
    及紅線停車是合法、可容許的，且停管處只重視汽車權益，
    罔顧行人及機車騎士之權益，而異議人整齊停放於汽車停車
    格內卻遭舉發，其他併排停車、紅線停車及車輛於人行道上
    亂停之違規反不須取締，此種處置方式甚為不合理，是異議
    人不服，爰為此聲明異議云云。
三、按汽車（包括機器腳踏車）停車時，在停車場內或路邊准停
    車處所停車時，應依規定停放，不得紊亂；停車時間、位置
    、方式及車種，如公路主管機關、市區道路主管機關或警察
    機關有特別規定者，應依其規定，道路交通安全規則第一百
    十二條第一項第十四款、十五款定有明文；又按白實線設於
    路側者，作為車輛停放線，道路交通標誌標線號誌設置規則
    第一百四十九條第一項第一款第三目亦有明定；復按汽車駕
    駛人停車時，有停車時間、位置、方式、車種不依規定之情
    形者，處新臺幣六百元以上一千二百元以下之罰鍰，道路交
    通管理處罰條例第五十六條第一項第九款亦規定甚明。
四、經查：
（一）本件異議人於九十八年三月二十日十四時四十七分許，將
      其所有之車牌號碼八０二－ＤＤＤ號普通重型機車，停放
      於臺北市○○路五十四號之一前之汽車停車格內，因「停
      車車種不依規定」違規，由臺北市停車管理工程處交通助
      理員拍照採證稽查後，為臺北市政府交通局填製北市交停
      字第一ＡＤ六六四六一０號舉發通知單逕行舉發，異議人
      不服舉發，向原舉發單位申訴，原舉發單位經調查結果，
      仍認異議人有於上揭時、地未依規定佔用小型車輛格位停
      車，影響小型車輛用路人之權益，異議人違規屬實，原處
      分機關遂於九十八年六月三日以北監蘆字第裁四六－一Ａ
      Ｄ六六四六一０號違反道路交通管理事件裁決書（下稱裁
      決書），依道路交通管理處罰條例第五十六條第一項第九
      款及違反道路交通管理事件統一裁罰基準表之規定，裁處
      異議人罰鍰六百元，異議人於收受上開裁決書後提起異議
      等情，有上開舉發通知單、採證照片、申訴書、臺北市停
      車管理工程處九十八年四月十三日北市停管字第０九八三
      一九二六七００號函、上開裁決書、聲明異議狀各一件附
      卷可稽。
（二）觀諸上開採證照片所示，異議人機車停放處設有以車輛停
      放線（即白實線）圈劃之停車格位，格位範圍得併排停放
      數輛機車，且未以白實線區隔分設為數個機車停車格，顯
      與機車停車格之劃設方式迥異，且異議人機車停放處之左
      右兩側各有一輛汽車停放於上開停車格內，可清楚辨識該
      停車格並非供機車停車所用，又異議人機車停放於該處，
      亦確實影響兩側汽車之停放及進出行駛，異議人亦於聲明
      異議狀中自承其有停車車種不符之事實等語。是本件異議
      人既將所有之機車停放於汽車停車格內，確有停車車種不
      依規定之違規事實無誤。
（三）按道路交通標誌、標線、號誌之設置，係主管機關基於整
      體交通考量而為之縝密規劃，目的係為維護社會大眾使用
      道路之秩序，並確保人車通行之安全，在非緊急避難情況
      下，尚不能恣意罔顧交通標誌、標線、號誌，否則交通秩
      序必將無法維繫，人車生命安全亦將無以確保，且任何用
      路人於使用公有道路時，理應遵守交通標誌、標線、號誌
      之設置，茍認為設置不當或有欠缺，仍應先依循行政程序
      提出救濟，或向道路主管機關陳述其意見，本非得由民眾
      各自審查認定交通標誌、標線、號誌是否設置得當，而逕
      自決定是否遵守。況交通標誌、標線、號誌之設置及其意
      涵，本應一體適用，縱有例外情形，亦應就其範圍內容予
      以明定，否則若各地適用之標準不一，或可自行決定適用
      與否，則法律之規範將形同具文，用路人亦將無所適從。
      從而，異議人辯稱上開路段應例外不適用道路交通管理處
      罰條例第五十六條第一項第九款之規定云云，尚無可採。
（四）異議人復辯稱同路段其他停車違規之行為未經舉發，卻只
      舉發異議人整齊停放車輛之行為，顯不合理，又臺北市停
      車管理工程處回函所述內容，亦對其他違規車輛有明顯偏
      頗云云。然異議人確有本件違規之行為，業如前述，至舉
      發人員是否同時舉發其他違規停車者乙節，與異議人有無
      本件違規行為，並無關連；又臺北市停車管理工程處回函
      係稱有關異議人質疑「人行道滿停機車，未見取締」部分
      ，因發現該路段並無標誌相關設施，倘強行取締恐有爭議
      等語，是並非指對併排停車、紅線停車者取締有何爭議，
      且舉發人員須依法舉發，若該路段之騎樓人行道上確無禁
      止停放機車之相關標誌或標線之設置，則舉發人員自不得
      任憑己意，加以舉發，是異議人上開所辯，亦無可取。
五、綜上所述，本件異議人所有之上開普通重型機車於上揭時、
    地，確有「停車車種不依規定」之違規事實，應堪認定。原
    處分機關依道路交通管理處罰條例第五十六條第一項第九款
    及違反道路交通管理事件統一裁罰基準表之規定，裁處異議
    人罰鍰六百元，核無違誤。本件聲明異議為無理由，應予駁
    回。
六、據上論斷，應依道路交通案件處理辦法第十九條，裁定如主
    文。
中    華    民    國    98    年    6     月    17    日
                  交通法庭    法  官  白光華
上列正本證明與原本無異。
如不服本裁定，應於裁定送達後五日內敘明抗告理由，向本院提
出抗告狀。
                              書記官  莊川億
中    華    民    國    98    年    6     月    17    日


司法院資訊處製作；財團法人民間司法改革基金會備份。
